臺灣高雄地方法院刑事判決　　　　　　 100年度簡上字第52號
上　訴　人　臺灣高雄地方法院檢察署檢察官
上　訴　人
即　被　告　顏得明
上列上訴人因被告詐欺案件，不服本院高雄簡易庭中華民國99年
12月13日99年度簡字第2374號第一審簡易判決（聲請簡易判決處
刑案號：臺灣高雄地方法院檢察署99年度偵字第2488號），提起
上訴並移送併案審理（99年度偵字第33339號），本院判決如下
：
    主  文
原判決撤銷。
顏得明幫助犯詐欺取財罪，累犯，處有期徒刑肆月，如易科罰金
，以新臺幣壹仟元折算壹日。
    事  實
一、顏得明前於民國82年因違反肅清煙毒條例案件，經臺灣高等
    法院高雄分院以83年度上訴字第1296號判決判處有期徒刑3
    年2 月確定；又於83年因違反麻醉藥品管理、肅清煙毒條例
    案件，分別經本院以83年度易字第1833號、83年度訴字第32
    07號及臺灣高等法院高雄分院以84年度上訴字第516 號判決
    判處有期徒刑4 月、3 年2 月及11年確定，嗣前2 罪與後2
    罪並分別經本院裁定減刑並定其應執行刑為有期徒刑1 年8
    月、12年3 月確定，經接續執行，於91年2 月5 日因縮短刑
    期假釋出監並付保護管束，而於98年4 月9 日保護管束期滿
    而假釋未經撤銷視為執行完畢。
二、顏得明明知國內社會上層出不窮之詐騙集團或不法份子為掩
    飾其不法行徑，經常利用他人之行動電話門號掩人耳目，且
    此種不法手段屢經媒體大肆宣傳，其客觀上已可預見一般取
    得他人行動電話門號使用之行為，常與財產犯罪所需有密切
    之關聯，以避免執法人員循線查緝並確保犯罪所得之不法利
    益，竟仍出於縱有人以其行動電話門號實施詐欺取財犯行，
    亦不違背其本意之幫助詐欺取財之不確定故意，於99年3 月
    26日至同月29日之間某日，在高雄市○○○路132 號勞工公
    園內，將其向威寶電信股份有限公司所申辦「0000000000」
    行動電話門號SIM 卡，及向家樂福電信股份有限公司申辦「
    0000000000」行動電話門號SIM 卡，以一門號新台幣（下同
    ）1,000 元代價，出售予一真實姓名年籍不詳自稱蔡先生之
    成年男子，以供該自稱蔡先生之成年男子及其所屬之詐欺集
    團成員使用。該詐欺集團成員取得上開門號後，即基於意圖
    為自己不法所有之犯意聯絡，而：
(一)、於99年 3月30日，在自由時報分類廣告刊登應徵外務司機之
    虛偽廣告，並以顏得明申辦之上開「0000000000」門號做為
    聯絡，謝家峻（另經屏東地方法院檢察官為不起訴處分確定
    ）見此廣告，乃陷入錯誤，依上開廣告電話聯繫，於99年3
    月31日18時許，在高雄市苓雅區○○○路12號五福國中旁之
    麥當勞速食店前，將謝家峻所申辦玉山銀行七賢分行帳號00
    00000000000000號帳戶之提款卡交給姓名年籍均不詳自稱「
    陳經理」之成年男性詐欺集團成員。嗣因張宇馨另遭詐欺集
    團詐欺11100 元匯款至謝家峻上開帳戶，報警後，經警依謝
    家峻上開帳戶資料，循線查得謝家峻因而知悉上情。
(二)、於99年5月6日在露天拍賣網站刊登販賣Nokia N97 mini手機
    之虛偽廣告，並於網頁內留下顏得明申辦之上開「00000000
    00」聯絡電話，陳政宏見此廣告，經以上開電話聯繫後，乃
    陷於錯誤，於99年5月6日14時34分許，轉帳 7,200元至吳承
    駿（另由臺灣臺北地方法院檢察署偵辦中）所申請之臺灣企
    業銀行內湖分行帳號00000000000000號帳戶。嗣因陳政宏未
    收到貨品且撥打上開行動電話無人接聽，始知受騙，報警後
    循線查獲。
三、案經高雄市政府警察局三民第二分局報請臺灣高雄地方法院
    檢察署檢察官偵查後聲請簡易判決處刑，及雲林縣警察局斗
    六分局報請臺灣屏東地方法院檢察署呈請臺灣高等法院檢察
    署核轉臺灣高雄地方法院檢察署移送併辦。
    理  由
一、本判決所引用之證據資料（詳後引用之各項證據），其中係
    屬傳聞證據部分，縱無刑事訴訟法第159 條之1 至第159 條
    之 4或其他規定之傳聞證據例外情形，因均經當事人於法院
    調查證據時，知有第159條第1項不得為證據之情形，而未於
    言詞辯論終結前聲明異議，本院審酌上開證據作成時並無不
    合法定程序之情形，認為適當，依刑事訴訟法第159條之5第
    1項、第2項之規定，為傳聞法則之例外，應有證據能力。
二、訊據上訴人即被告顏得明（下稱被告）坦承其於99年3月25
    日向威寶電信股份有限公司所申辦「0000000000」行動電話
    門號，及向家樂福電信股份有限公司申辦「0000000000」行
    動電話門號後，於99年 3月26日至同月29日之間某日，在高
    雄市○○○路132號勞工公園內，旋即以1門號1000元之代價
    ，將上開門號SIM 卡出售予不詳姓名年籍自稱蔡先生之成年
    男子，並上開2 門號嗣經詐欺集團使用於詐欺取得謝家峻之
    帳戶提款卡，及詐得陳政宏匯款7,200 元等情，然矢口否認
    有何詐欺取財犯行，辯稱：伊當時看廣告，與蔡先生聯絡，
    以1 支門號1000元之代價，將「0000000000」、「00000000
    00」2 門號賣給蔡先生，得款2000元，但不知上開2 門號會
    被拿來做為詐欺犯罪使用，並無幫助詐欺之意云云。經查：
(一)、被告顏得明於99年 3月26日至同月29日之間某日，在高雄市
    ○○○路132號勞工公園內，將其於99年3月25日日向威寶電
    信股份有限公司所申辦「0000000000」行動電話門號，及向
    家樂福電信股份有限公司申辦「0000000000」行動電話門號
    以1 門號1000元之代價售予不詳姓名年籍自稱蔡先生之成年
    男子，復上開2 門號嗣經詐欺集團使用於詐欺取得謝家峻之
    帳戶提款卡，及詐得陳政宏匯款7,200 元等事實，為被告所
    不否認，並經證人即被害人謝家峻、陳政宏於警詢中證述明
    確，且有證人張宇馨於警詢中證述詳盡，復有聯邦銀行存戶
    交易明細表、露天拍賣網站存檔列印資料、通聯調閱查詢單
    威寶電信股份有限公司2010年6 月22日回函及所附威寶電信
    行動電話預付卡服務申請書（高雄市政府警察局三民第二分
    局警卷9-12頁）、郵政自動櫃員機交易明細表玉山銀行七賢
    分行99年4 月21日玉山七賢字第0990413009號函檢附存戶謝
    嘉峻之個人基本資料、開戶申請書、99年4 月2 日當日資金
    交易明細表家樂福電信股份有限公司99年5 月7 日家樂福電
    信字第099050156 號函檢附「0000-000-000」用戶基本資料
    （雲林縣警察局斗六分局警卷16、18-22 、26頁）在卷足參
    ，是上述事實，堪可認定。
(二)、按刑法上之故意，可分為直接故意與不確定故意（間接故意
    ），所謂「不確定故意」，係指行為人對於構成犯罪之事實
    ，預見其發生而其發生並不違背其本意者，刑法第13條第2
    項定有明文。按一般人至電信公司開設門號使用，係極為方
    便容易且迅速之事，苟有使用行動電話門號之正當用途，自
    以使用其本人或可信賴之親友申請之行動電話門號，最為便
    利安全，且苟非具意圖以他人行動電話門號從事不法用途，
    並藉以逃避查緝，自無使用他人行動電話門號之理。是依一
    般人通常之知識、經驗，均應知任意提供自己申設之行動電
    話門號予無信賴關係之他人使用，易致他人藉該行動電話門
    號從事詐騙，且欲以之隱匿使用行動電話門號之實際使用人
    之真實身分。因被告為高中畢業，本案發時年已近60歲，足
    認應已具有一般生活智識，竟以2000元之代價將上開 2行動
    電話門號出售予真實姓名均不詳之「蔡先生」，而依其智識
    能力及社會生活經驗對於「蔡先生」將隱藏其實際身分，而
    利用其行動電話作不法使用，應可預見，被告縱使並不確知
    他人利用其行動電話門號將以何種方法於何時地為詐欺取財
    之具體內容，惟對於其所提供之上揭行動電話門號，將遭人
    作為詐欺取財犯行之用應有認識，且可預見其發生，而被告
    竟仍同意提供，顯對行動電話門號供他人為不法犯罪之用，
    亦不違背其本意，且其無確信行動電話門號不至遭利用為犯
    罪之用，仍將行動電話門號任意提供他人，足認被告確有幫
    助他人實施詐欺取財罪之不確定故意甚明。被告空言辯稱無
    幫助詐欺取財犯罪之意云云，為犯後卸責之詞，不足採信。
(三)、綜上，本件事證明確，被告犯行堪予認定。
三、按刑法上之幫助犯，係對於犯罪與正犯有共同之認識，而以
    幫助之意思，對於正犯資以助力，而未參與實施犯罪之行為
    者而言。如未參與實施犯罪構成要件之行為，且係出於幫助
    之意思提供助力，即屬幫助犯，而非共同正犯。被告基於幫
    助之不確定故意，提供行動電話 SIM卡予他人，雖使不法份
    子得基於詐欺取財之犯意，向被害人詐取財物，規避檢警機
    關之追緝，以遂行詐欺取財之犯行，然被告提供行動電話SI
    M 卡供人使用之行為，並不等同於向被害人施以欺罔之詐術
    行為，且亦無證據證明被告有參與詐欺取財之構成要件行為
    ，衡諸前揭說明，自應論以幫助犯。故核被告所為，係犯刑
    法第30條第1 項前段、第339 條第1 項之幫助詐欺取財罪。
    被告以一次提供「0000000000」、「0000000000」行動電話
    門號SIM 卡幫助行為，幫助詐騙集團成員先後向被害人謝家
    峻、陳政宏詐取財物，係一行為觸犯數罪名，為想像競合犯
    ，應依刑法第55條之規定，從一重處斷（臺灣高等法院暨所
    屬法院96年法律座談會刑事類提案第7 號研討結果參照）。
    再檢察官就犯罪事實一部起訴者，其效力及於全部，刑事訴
    訟法第267 條定有明文。是本件被告幫助詐欺被害人謝家峻
    部分，雖未經檢察官聲請簡易判決處刑，惟其既與檢察官聲
    請簡易判決處刑之事實有裁判上一罪關係，並經臺灣高雄地
    方法院檢察署移送併辦（案號99年度偵字第33339 號），本
    院自得併予審理，附此敘明。被告有如事實欄所載之有期徒
    刑執行完畢紀錄，有臺灣高等法院被告前案紀錄表1 份附卷
    足參，被告於有期徒刑執行完畢後5 年內，故意再犯本案有
    期徒刑以上之罪，為累犯，應依刑法第47條第1 項規定加重
    其刑。被告以幫助故意，實施構成要件以外之行為，係幫助
    犯，衡諸其犯罪情節，爰依刑法第30條第2 項規定，減輕其
    刑。被告同時有刑之加重、減輕事由，依刑法第71條第 1項
    之規定，應先加後減。
四、原審以被告關於幫助詐欺集團詐欺陳政宏部分之犯罪事證明
    確，予以論罪科刑，固非無見，惟原審未及併審檢察官移送
    併辦之99年度偵字第 33339號被告幫助詐欺集團詐欺謝家峻
    部分，尚有未洽，公訴人執此上訴為有理由，是被告上訴意
    旨否認犯罪雖無理由，然原審判決既有上述可議之處，自應
    由本院將原判決撤銷改判。爰審酌被告提供門號供詐騙集團
    行騙財物，除造成被害人謝家峻、陳政宏等人受有損害外，
    亦使國家追訴犯罪更加不易，行為實有可議，及被告犯罪後
    未坦承犯行之態度，暨被害人遭詐騙之所受損害、被告所涉
    之犯罪情節、家境勉持之生活狀況等一切情狀，量處如主文
    所示之刑，諭知如主文所示之易科罰金折算標準。
據上論斷，應依刑事訴訟法第455條之1第1項、第3項、第369 條
第1 項前段、第364 條、第299 條第1 項前段，刑法第30條第1
項前段、第2 項、第339 條第1 項、第55條、第47條第1 項，第
41條第1項 前段，刑法施行法第1 條之1 ，判決如主文。
本案經檢察官陳威呈到庭執行職務。
中    華    民    國   100    年    3     月    24    日
                  刑事第一庭    審判長法  官  黃三友
                                      法  官  莊珮吟
                                      法  官  陳億芳
以上正本證明與原本無異。
如不服本判決，應於判決送達後10日內，向本院提出上訴狀。
中    華    民    國   100    年    3     月    24    日
                                      書記官  鄭於珮
附錄本案論罪科刑法條：
中華民國刑法第339條
（普通詐欺罪）
意圖為自己或第三人不法之所有，以詐術使人將本人或第三人之
物交付者，處 5 年以下有期徒刑、拘役或科或併科 1 千元以下
罰金。
以前項方法得財產上不法之利益或使第三人得之者，亦同。
前二項之未遂犯罰之。